# 请教陈版有关备考报表的编制问题

提问人：cpatang2006 时间：2018-06-22 16:16:05
陈版：您好。请教一个编制备考报表的问题：A公司是一家上市公司， 2018 年 4 月并购B公司，B公司和A公司都属于同一控制人M公司控制。根据评估所的评估值B公司作价 9 亿元，A公司通过发行股份和支付现金的方式进行并购。评估的基准日为 2018 年 4 月 30 日。
基准日B公司经审计的净资产账面价值 3 亿元。在编制一年一期的备考合并报表时A公司需要视同一开始就已经完成了并购B公司，是否意味着A公司应该模拟出 2016 年底时就已经并购完成B公司？这样A公司在编制备考合并报表时就应该以 9 亿元作为合并对价，以2016 年底B公司的净资产账面价值确认初始投资成本，差额冲减资本公积、留存收益。但此时的的资本公积、留存收益金额不够冲减的该怎么处理呢？

回答人：chenyiwei
首先，因为这是同一控制下的合并，准则规定需要对前期报表进行追溯重述，所以此时调整前期比较数据的列报不是备考报表，而是正常的依据企业会计准则编制的财务报表。
其次，对同一控制下合并的前期比较报表编制，建议采用以下方法： 在同一控制下企业合并中，如果被合并方自其设立日开始就一直处于目前的最终控制方的控制下，且最终控制方享有权益的比例未发生过变化，则在编制合并报表追溯重述前期比较数据时，可以采用以下简化方法： （ 1 ）将合并方和被合并方的报表中的资产、负债、损益类各报表项目按“相同项目简单加总”的方法直接加总；
（ 2 ）对于被合并方的权益类项目，首先根据合并日持有的购自最终控制方及同一控制下实体的股权比例，计算出每个权益项目中归属母公司股东的部分和归属于少数股东的部分，将归属于少数股东部分的权益合计数计入合并资产负债表中的少数股东权益，将实收资本、资本公积中的归属于母公司股东的部分与合并方的资本公积相加，将盈余公积、未分配利润中的归属于母公司股东的部分与合并方的未分配利润相加，将其他综合收益中归属于母公司股东的部分与合并方的其他综合收益相加。 （ 3 ）根据被合并方各期净利润和其他综合收益发生额乘以（ 1 －合并日持有的购自最终控制方及同一控制下实体的股权比例）得出少数股东损益和归属于少数股东的其他综合收益金额，其余为归属于母公司股东的净利润和其他综合收益金额。 （ 4 ）按常规方法抵销合并方与被合并方之间的内部往来和内部交易。 （ 5 ）于合并日，在合并报表层面应将除了合并方自身股权以外的其他形式的合并对价的账面价值冲减资本公积，将以合并方自身增发股份方式支付的合并对价中对应的实收资本或股本金额从资本公积转入实收资本或资本公积。